臺灣澎湖地方法院刑事判決　　　　　　　　　　　　　　　九十年度易字第七四號
　　公　訴　人　臺灣澎湖地方法院檢察署檢察官
　　被　　　告　己○○
　　被　　　告　丁○○
　　右　一　人
　　選任辯護人　廖克明律師
　　被　　　告　甲○○
右列被告因詐欺案件，經檢察官提起公訴（八十九年度偵字第二九五號、第三七一號
），本院判決如左：
    主    文
己○○、丁○○、甲○○均無罪。
    理    由
一、公訴意旨如附件所載。
二、被告己○○、甲○○、丁○○均堅詞否認有何詐欺犯行，被告己○○辯稱：伊確
    實有出資，系爭工程亦一直在進行，是因為告訴人未在約定期限內，將新台幣（
    下同）五百萬元交付伊，導致伊交付予巨向實業有限公司（下稱巨向公司）、翊
    勝營造工程有限公司（下稱翊勝公司）之支票跳票，造成上開公司不願再繼續承
    包工程，另因地主戊○○○遲未將土地過戶予被告，使伊預備向銀行辦理貸款之
    計畫受阻，導致資金斷缺，工程因而延宕，又伊雖係興建三樓民宅十戶，但伊原
    本就是預備以民宿之方式經營度假中心，伊絕無詐欺犯意；被告甲○○辯稱：伊
    係受己○○之指示記帳，且己○○告知伊丁○○有出資，另工程確實有進行，伊
    遂如實告知告訴人，其餘之事伊並不知情，並無詐欺犯意；被告丁○○則辯稱：
    伊根本未參與系爭工程投資計畫，也未曾跟告訴人說自己有出資，或工程持續在
    進行，不知為何會被告等語。
三、按犯罪事實應依證據認定，無證據不得推定其犯罪事實；不能證明被告犯罪者，
    應諭知無罪之判決，刑事訴訟法第一百五十四條、第三百零一條第一項分別定有
    明文。又告訴人之告訴，係以使被告受刑事訴追為目的，是其陳述是否與事實相
    符，仍應調查其他證據以資審認；且認定不利於被告之事實，須依積極證據，苟
    積極證據不足為不利於被告事實之認定時，即應為有利於被告之認定，更不必有
    何有利之證據，最高法院五十二年度台上字第一三００號及三十年上字第八一六
    號判例分別著有明文可資參照。次按刑法第三百三十九條第一項、第二項詐欺罪
    之成立，須意圖為自己不法之所有，以詐術使人將本人或第三人之物交付或得財
    產上之不法利益為要件，所謂以詐術使人交付，必須被詐欺人因其詐術而陷於錯
    誤，若其所用方法，不能認為詐術，亦不致使人陷於錯誤，即不構成該罪，此亦
    有最高法院四十六年台上字第二六０號判例參照。至於債務人於債之關係成立後
    ，如有未依債之本旨履行民事債務之情形，在一般社會經驗上可能之原因甚多，
    縱令是出於惡意不為履行，苟無足以證明其在債之關係發生時，自始即具有不法
    所有意圖之積極證據，亦僅能令負民事債務不履行之責任，依刑事訴訟法第一百
    五十四條之規定，尚不得據此債信違反之客觀事態，而推定債務人原有詐欺取財
    或詐欺得利之犯意。
四、公訴人認被告三人涉有詐欺犯行，無非以告訴人之指述，及（一）告訴人雖未於
    約定之三個月期限內出資五百萬元，但過程中已陸續出資四百四十九萬五千元，
    如被告己○○、丁○○確實有出資，何以會週轉不靈，致迄今只完成地樁施作工
    程？（二）又依澎湖縣政府建設局建築執照所示，被告己○○所興建者係三樓住
    宅十戶，與其向告訴人所稱之度假中心不同；其又另向乙○○、丙○○、蘇金璋
    、庚○○等十人簽訂上開住宅之買賣契約，且上開買賣契約係由丁○○具名，亦
    徵被告丁○○有詐欺之犯意聯絡，被告三人所為，顯係欲詐取告訴人之投資金額
    ，用以興建三樓住宅十戶，再販售予他人，賺取買賣價金等語為主要論述。
五、經查：
（一）依告訴人與被告己○○簽訂之合作契約書第一點所示，告訴人原應在自八十七
      年十一月起之三個月內，將五百萬元資金交付被告己○○使用，然告訴人自承
      伊係自八十七年十一月間起，至八十九年四月十八日止，長達一年半餘之期間
      ，始陸續交付四百四十九萬五千元予被告己○○（見偵查卷第一三九頁），足
      認告訴人拖延給付出資款項之期間甚久。又經本院調閱臺灣高雄地方法院八十
      九年雄簡字第四六０號、八十九年簡上字第三二號給付票款民事卷宗，巨向公
      司確曾因告訴人所簽發、用以給付系爭工程款項之支票未能兌現，訴請告訴人
      給付票款，巨向公司並於該案件審理中，陳稱：因系爭支票未能兌現，導致工
      程無法完工等語，是以被告己○○辯稱：因告訴人遲延繳款，致給付巨向公司
      、翊勝公司之支票跳票，上開公司因此不承包工程，尚非不可採信。
（二）另被告己○○辯稱：原先預計之資金來源，除各股東之出資外，尚包含取得土
      地後，用以向銀行辦理抵押貸款取得之款項，嗣後因無法取得地主戊○○○之
      土地，致無法辦理貸款，此亦為工程延宕之原因等語。本院參酌告訴人與被告
      己○○簽訂之合作契約書第一點，確實訂有資金來源尚包括銀行抵押貸款九百
      五十萬元，及證人戊○○○於本院審理時證稱：因伊其後不相信己○○所言，
      且己○○並未繳足買賣價金，所以不願意將土地過戶給己○○等語，認被告上
      開辯解，尚堪採信。從而，公訴人遽認告訴人雖未繳足五百萬元資金，但實已
      支付達四百四十九萬五千元之資金，被告己○○未能完成系爭工程，即屬有詐
      欺犯意云云，尚嫌速斷。另系爭工程迄今雖只完成地樁施作工程，惟被告己○○復就此辯稱：伊至今仍積極尋找建設公司完成工程，伊於八十九年十月間，
      尚與仲御建設開發有限公司（下稱仲御公司）簽訂合約，希望仲御公司完成工
      程，但該公司以系爭工程尚有糾紛，宜自糾紛解決後再行施工等語，並據被告
      己○○提出承攬工程合約一份為證（本院卷一第八十八頁至九十頁），是被告
      所辯，伊仍在進行工程，尚堪予以採信。
（三）至公訴人認被告己○○所請領建築執照，欲興建者係三樓住宅十戶，並以被告
      丁○○之名義，與乙○○、丙○○、蘇金璋、庚○○等十人簽訂上開住宅之買
      賣契約，顯係欲詐取告訴人之投資金額一節，被告己○○就此辯稱：本來就是
      要以民宿之方式經營度假中心，而簽訂買賣契約僅為形式，實際上是要以該十
      人之名義房屋之起造人，因政府限制農地變建地之起造人須為首購房屋者，才
      未以股東名義為起造人。查證人即地主戊○○○於偵查、本院訊問時證稱：當
      初伊為了想賣地賺錢，而己○○又跟伊說，想買地用來蓋房子賣別人，或經營
      度假中心、民宿等幾種說法，伊遂主動跟被告己○○說，可以代為找十個起造
      人，商談過程均是伊出面等語（見偵查卷第五一六頁、本院續一卷第六頁），
      足見與證人即系爭工程名義上起造人乙○○、丙○○、蘇金璋、庚○○等實際
      接洽者，為證人戊○○○，是以上開證人固於偵查中陳稱：簽買賣契約是為了
      向戊○○○或己○○買房子，恐係出於與證人戊○○○商談之結果，尚難論斷
      被告己○○有出售房屋予上開十人之意圖。又參酌澎湖縣民間確實多有以民宿
      方式經營旅館或度假中心之情形，及被告己○○於八十九年二月間，與翊勝公
      司簽訂之合約標題為「澎湖吉貝五星度假村建築案」，當事人尚包括被告己○○、甲○○、上開起造人十人、翊勝公司；及其於八十九年十月間，與仲御公
      司所簽訂之合約標題為「澎湖吉貝十戶新建工程（五星度假村建築案）」等情
      ，本院認被告己○○上開所辯，亦非不可採信。
（四）另公訴人以被告甲○○、丁○○向告訴人陳稱工程有繼續進行，屬施用詐術，
      以騙取告訴人出資一節，被告甲○○就此辯稱：工程確實有進行，伊只是據實
      以告；被告丁○○則堅詞否認伊有在合作契約書上簽名，及告知告訴人工程有
      進行之行為，並辯稱：買賣契約係在己○○要求下所簽，伊並無買賣房子的意
      思。經查：被告己○○、甲○○於本院隔離訊問時，均陳稱：合作契約書上丁○○之簽名、蓋章，係經己○○與丁○○通了三、五分鐘的電話後，己○○認
      已徵得丁○○同意後，指示甲○○所代為簽名，並由己○○代為蓋章（本院續
      一卷第十一頁、第十二頁），本院審酌被告己○○、甲○○經隔離訊問之結果
      ，所言大致相符，認渠等主觀上應確實認為已得到被告丁○○授權同意。然被
      告己○○與丁○○既係在三、五分鐘電話中，討論此投資案，事先又未審閱書
      面契約，雙方主觀上產生誤會，並非不可能，又參酌被告己○○自承事後丁○○有向伊追討簽名之買賣契約等情，本院認被告丁○○上開辯解，應堪採信。
      再者，告訴人出資之行為，係基於與被告己○○簽訂合作契約之法律關係而來
      ，而系爭工程迄今雖只完成地樁施作之工程，然被告己○○確有完成系爭工程
      之意願，並持續進行，已如前述，縱然被告甲○○、丁○○有告知系爭工程持
      續進行之情，亦難認係施用詐術，使告訴人陷於錯誤，因而支付金錢。
（五）綜上所述，公訴人所引之證據，尚不足證明被告三人確有詐欺之故意，尚難遽
      以詐欺罪相繩。本件應屬民事債務不履行之糾葛，自應循民事途徑解決。本院
並查無其他積極確切之證具足資證明被告三人確有如公訴人所指之犯行，既不
      能證明被告等犯罪，自應為無罪之諭知。
據上論斷，應依刑事訴訟法第三百零一條第一項，判決如主文。
本案經檢察官王鑫健到庭執行職務。
中       華       民      國      九十一      年      九    月    六    日
                               臺 灣 澎 湖 地 方 法 院 刑 事 庭
                                     法    官  李     宛     玲
右正本證明與原本無異。
如不服本判決，應於判決送達後十日內，向本院提出上訴狀（須附繕本）。
中    華    民    國      九十一        年      四         月   十八    日
                                     書 記 官  劉     竹     苞
